臺灣臺北地方法院刑事判決　　　　　　　　　　　　九十一年度交簡上字第二七號
　　上　訴　人
　　即　被　告　甲○○
　　選任辯護人　陳信亮
右列上訴人因公共危險案件，不服本院台北簡易庭九十年度北交簡字第四二五四號，
中華民國九十年十二月二十五日第一審刑事簡易判決（檢察官聲請簡易判決處刑案號
：台灣台北地方法院檢察署九十年度偵字第二三一００號），提起上訴，本院管轄之
第二審合議庭判決如左：
    主  文
上訴駁回。
    事  實
一、甲○○於民國九十年十月二十日四時許，在台北市○○○路某酒店內飲酒，與友
    人共飲十二瓶啤酒後，已至不能安全駕駛動力交通工具之程度，竟仍駕駛車號Ｅ
    Ｒ－五五五０號自用小客車返家，嗣於該日六時二十一分許，行經台北市○○○
    路與民生西路口，為警查獲，並測得其吐氣所含酒精濃度高達每公升零點六六毫
    克。
二、案經台北市政府警察局中山分局報請台灣台北地方法院檢察署檢察官聲請以簡易
    判決處刑。
    理  由
一、訊據被告甲○○固不否認其於右開時、地飲用酒類、駕駛車輛為警查獲、及經測
    試其口中呼氣所含之酒精濃度為每公升零點六六毫克之事實，此並有刑法第一百
    八十五條之三案件測試觀察紀錄表、酒精濃度測試單、台北市政府警察局違反道
    路交通管理事件通知單在卷可稽，核屬相符。惟辯稱：前揭酒精濃度測試值，雖
    已超過每公升零點五五毫克之移送標準，但超出有限；且當時尚有友人黃文奇搭
    坐車內同行，該友人並確信被告當時之行為舉止尚屬正常，因此放心乘坐，此亦
    足以佐證被告並無不能安全駕駛之情形；另依據卷附刑法第一百八十五條之三案
    件測試觀察紀錄表所載，警察僅勾選「因嫌疑人有公共危險跡象，顯然無法安全
    駕駛」乙項，而無勾選其他項目，足見被告被查獲當時亦無異常駕駛之任何徵候
    云云。然查：
  (一)按刑法第一百八十五條之三所規定服用酒類，不能安全駕駛動力交通工具而駕駛
    者，應負刑事責任，揆其立法目的本在藉抽象危險犯之犯罪構成要件，以嚇阻酒
    後駕車者對道路交通安全之危害。而所謂不能安全駕駛之認定，並無一定之數值
    可供界定，而係由法院以一般社會通念之客觀標準，足生公共危險時即足。經查
    ，目前行政機關所取締酒後駕車之參考標準，係依法務部於八十八年五月十日邀
    集司法院刑事廳、交通部、行政院衛生署、內政部警政署及中央警察大學等機關
    開會，所為凡呼氣酒精濃度逾每公升含０．五五毫克時，即屬不能安全駕駛之決
    議，上開會議決議本身固僅屬檢警取締酒後駕車之參考，尚無拘束法院之效力，
    惟以上開會議決議所採之標準，係參考美國、德國及日本等國家所進行之酒精濃
    度與精神狀態之測試實驗，亦即，各項實驗均發現凡呼氣中酒精濃度達每公升０
    ．五五毫克時，就人之生理方面，已產生視覺反應遲鈍、影像不能集中、同時不
    能看清前方路況及車旁照後鏡等狀況，及駕駛能力已受有影響、肇事率已為一般
    正常人之十倍之事實，則以呼氣中酒精濃度逾每公升０．五五毫克作為判定駕駛
    人能否安全駕駛之標準，係有科學上之證明，而得為本院判斷之依據；次查，行
    為人飲酒後如其呼氣酒精濃度達於每公升０．五毫克時，即有反應較慢、感覺減
    低並影響駕駛中度之中毒症狀，此有行政院國軍退除役官兵輔導委員會台北榮民
    總醫院八十八年八月五日（八八）北總內字第二六八六八號函一紙附本院卷可稽
    ，且行為人飲酒後其呼氣中酒精濃度如已達於每公升０．五五毫克，其肇事率為
    一般未飲酒者之十倍，此亦有中央警察大學交通學系暨交通管理研究所教授蔡志
    中之研究報告一紙附本院卷可憑，故被告經警測試其呼氣酒精成份為０．六六毫
    克，依照前述說明，當已達到服用酒類後不能安全駕駛動力交通工具之狀態。
  (二)另被告雖辯稱其呼氣中酒精含量濃度超過每公升零點五五毫克並不多，惟查：駕
    駛人不能安全駕駛之程度，原本即與其血液中之酒精濃度及呼氣中酒精濃度呈正
    比，此有卷附前述台北榮民總醫院八十八年八月五日（八八）北總內字第二六八
    六八號函、中央警察大學交通學系暨交通管理研究所教授蔡志中之研究報告可證
    ；尤其如單純以肇事率加以分析，依前述蔡志中教授之研究，呼氣中酒精濃度如
    為每公升零點五五毫克，肇事率為一般人之十倍，如為每公升零點七五毫克，則
    達二十五倍，是以被告呼氣之酒精濃度雖為每公升零點六六毫克，似僅高於移送
    標準零點一一毫克，但經推算，被告遭查獲時之肇事率應至少已達一般人之十五
    倍以上，而不能稱為不高。而此一肇事率之大幅提高，自為前述刑法第一百八十
    五條之三處罰抽象危險犯之規範目的所及。
  (三)又被告雖辯稱卷附刑法第一百八十五條之三案件測試觀察紀錄表上，並未載明其
    有任何異常駕駛之行為，足證被告並無不能安全駕駛之情形云云，惟查，卷附刑
    法第一百八十五條之三案件測試觀察紀錄表僅為警察於查獲駕駛人涉嫌酒後駕駛
    時，所為之初步外觀觀察紀錄，故其上之項目，原本即難以包括駕駛人遭查獲時
    之所有身心狀態，換言之，駕駛人如有該觀察測試表上所顯示之不能安全駕駛之
    行為，雖可作為該駕駛人已達不能安全駕駛之佐證，但在警察未在該觀察測試表
    上勾選任何項目之情形下，卻無從作為有利於駕駛人認定之佐證，從而，在本件
    依前述科學證據加以推算，被告肇事率已達一般人十五倍以上之情形下，自不能
    僅以卷附刑法第一百八十五條之三案件測試觀察紀錄表上並無勾選任何項目之事
    實，即稱被告尚能安全駕駛。
  (四)至被告雖辯稱其友人黃文奇亦放心被告之精神狀態，並搭乘被告所駕駛之車輛，
    可見被告並無不能安全駕駛乙節，亦因被告未能證明該友人黃文奇有何特殊專業
    知識，能評估被告當時身心狀況，而不能認為有理由，更無傳訊之必要，附此敘
    明。
    綜上所述，被告所辯均無足採，其於右開時、地，飲用酒類後不能安全駕駛動力
    交通工具而駕駛之犯行，足堪認定。
二、核被告所為，係犯刑法第一百八十五條之三醉態駕駛罪。原審以被告前開犯行之
    事證明確，依刑法第一百八十五條之三、第四十二條第二項、及罰金罰鍰提高標
    準條例第二條之規定，量處被告罰金二萬元，並諭知易服勞役之折算標準，其認
    事、用法及量刑均尚稱妥適，被告提起本件上訴，並無理由，自應將其上訴駁回
    。
據上論斷，應依刑事訴訟法第四百五十五條之一第一項、第三項、第三百六十八條，
判決如主文。
本案經檢察官吳春麗到庭執行職務
中      華      民      國    九十一    年      十      月    二十八    日
                                    臺灣臺北地方法院交通法庭
                                        審判長法  官  劉壽嵩
                                              法  官  陳婷玉
                                              法  官  林鴻達
右正本證明與原本無異。
本件不得上訴。
                                              書記官  石幸代
中      華      民國    九十一    年      十      月    二十八    日
